臺灣桃園地方法院民事裁定　　　　　　 99年度監宣字第362號
聲　請　人　吳莊淑麗
相　對　人　吳文寶
關　係　人（即選定監護人）
　　　　　　吳莊淑麗
關　係　人（即指定會同開具財產清冊之人）
　　　　　　吳文俊
上列聲請人對於相對人聲請監護宣告事件，本院裁定如下：
    主  文
宣告吳文寶（男；民國○○年○○月○○日生；國民身分證統一編號：
Ｚ000000000號）為受監護宣告人。
選定吳莊淑麗（女；民國○○年○○月○○日生；國民身分證統一編號
：Ｚ000000000號）為受監護宣告人吳文寶之監護人。
指定吳文俊（男；民國○○年○○月○○日生；國民身分證統一編號：
Ｚ000000000號）為會同開具財產清冊之人。
聲請程序費用由受監護宣告人吳文寶負擔。
    理  由
一、本件聲請意旨略以：聲請人是相對人吳文寶之配偶，相對人
    自民國98年04月26日起因工安事件致頭部外傷、顱內出血而
    成為植物人，雖送醫診治但不見起色，近日甚且已因精神障
    礙或其他心智缺陷，致不能為意思表示或受意思表示，或不
    能辨識其意思表示之效果。為此，依民法第14條第1 項、民
    事訴訟法第597 條第1 項規定，聲請鈞院准予對相對人為監
    護宣告，並依民法第1111條規定指定吳莊淑麗為相對人之監
    護人暨指定吳文俊為會同開具財產清冊之人。若鈞院認相對
    人尚未達可宣告監護之程度，則請依民法第14條第3 項、第
    15條之1 第1 項、民事訴訟法第624 之3 條之規定為輔助宣
    告，並指定吳莊淑麗為相對人之輔助人。並提出殘障手冊影
    本、〈聲請人、相對人及吳文俊〉戶籍謄本等為證。
二、按「對於因精神障礙或其他心智缺陷，致不能為意思表示或
    受意思表示，或不能辨識其意思表示之效果者，法院得因本
    人、配偶、四親等內之親屬、最近一年有同居事實之其他親
    屬、檢察官、主管機關或社會福利機構之聲請，為監護之宣
    告」，民法第14條第1 項定有明文。
三、本件經本院於鑑定人迎旭診所所屬精神鑑定醫師邱瑞祥先生
    前訊問相對人，法官點呼相對人姓名並問其年籍等事項，惟
    相對人俱無反應，經堪驗結果，相對人對光亦無反應，有插
    鼻胃管、氣切、躺臥在床、手腳痿縮，身體除頭可轉動外，
    其他無法作任何活動；另訊鑑定人所屬精神鑑定醫師邱瑞祥
    先生稱「目前相對人狀況符合心神喪失，其餘詳報告」等語
    （參見本院民國100 年01月18日訊問筆錄）。而依鑑定人迎
    旭診所就相對人之心智、精神等狀態所為之鑑定結果略稱：
    精神狀態檢查：吳員已無意識，外觀尚整潔，注意力渙散
    ，態度完全無法配合，表情淡漠，對叫喚及問話完全無回應
    ，思考、知覺、判斷力、身體抱怨、病識感、定向感等完全
    無法接受評測，顯示其認知功能已嚴重受損，無處理個人事
    務之能力，其精神狀態已達心神喪失之程度。理學檢查：
    吳員頭部有多處手術疤痕，四肢肌肉明顯萎縮，鼻胃管、氣
    管切管留置中。鑑定結果：吳員目前因心智缺陷，致不能
    為意思表示或受意思表示，亦即過去所謂已達到「心神喪失
    」之程度等語，有該診所民國100 年01月18日迎旭祥監宣字
    第100012號函暨所附之精神鑑定報告書在卷可參。本院審酌
    於現場訊問時相對人之精神、心智反應等狀況並參酌鑑定人
    之上揭意見，認相對人目前精神障礙與心智缺陷之程度，已
    無為意思表示或受意思表示或辨識意思表示之效果的能力，
    而符合受監護宣告之要件，爰依法宣告吳文寶為應受監護宣
    告之人。
四、次按「受監護宣告之人應置監護人」、「法院為監護之宣告
    時，應依職權就配偶、四親等內之親屬、最近一年有同居事
    實之其他親屬、主管機關、社會福利機構或其他適當之人選
    定一人或數人為監護人，並同時指定會同開具財產清冊之人
    。法院為前項選定及指定前，得命主管機關或社會福利機構
    進行訪視，提出調查報告及建議。監護之聲請人或利害關係
    人亦得提出相關資料或證據，供法院斟酌」、「法院選定監
    護人時，應依受監護宣告之人之最佳利益，優先考量受監護
    宣告之人之意見，審酌一切情狀，並注意下列事項：一、受
    監護宣告之人之身心狀態與生活及財產狀況。二、受監護宣
    告之人與其配偶、子女或其他共同生活之人間之情感狀況。
    三、監護人之職業、經歷、意見及其與受監護宣告之人之利
    害關係。四、法人為監護人時，其事業之種類與內容，法人
    及其代表人與受監護宣告之人之利害關係」，民法第1110條
    、第1111條、第1111條之1 分別定有明文。
五、經本院函請桃園縣政府委託之桃園縣社會工作師公會派員進
    行訪視後，其評估建議略稱：本件之聲請人為相對人同住之
    配偶，會同開具財產清冊之人為相對人同住之兄長，兩人皆
    有實際照顧相對人之生活，經訪視確認聲請人與會同開具財
    產清冊之人擔任的意願。因聲請人無力完全負擔相對人照顧
    費用，故需透過監護宣告，以代理相對人向保險公司申請保
    險金給付，以補貼相對人生活照顧及醫療費用。綜合評估相
    對人的受照顧狀況、聲請人與會同開具財產清冊之人與相對
    人之互動情形並無異狀等語，有桃園縣社會工作師公會民國
    100 年01月21日桃姚字第100029號函暨所附桃園縣政府社會
    處社會工作及救助科監護宣告訪視報告在卷可參。
六、綜上所述，聲請人吳莊淑麗為受監護宣告人吳文寶之配偶，
    有意願擔任監護人，又無不適或不宜擔任監護人的積、消極
    原因，且為其他家屬之共識，如由吳莊淑麗為受監護宣告人
    之監護人，應能符合受監護宣告人之最佳利益，爰依法選定
    吳莊淑麗為受監護宣告人吳文寶之監護人；又關係人吳文俊
    為受監護宣告人之兄長，亦極關心受監護宣告人狀況，對於
    「會同開具財產清冊」乙節，應堪勝任，併依前揭規定指定
    吳文俊為會同開具財產清冊之人。
七、依民事訴訟法第604 條第1 項、第608 條第1 項，裁定如主
    文。
中    華    民    國   100    年    2     月    9     日
                        家事法庭法  官  鄭新後
上列正本證明與原本無異。
本裁定就相對人受監護宣告部分不得抗告；其餘就選定監護人及
指定會同開具財產清冊之人部分如有不服，應於本裁定送達後10
日內向本院提出抗告狀，並應繳納抗告費新台幣1,000 元。
中    華    民    國   100    年    2     月    9     日
                                書記官  許家齡